臺灣高等法院刑事判決　　　　　　　　　　　　　九十一年度交上易字第四０二號
　　上　訴　人　臺灣新竹地方法院檢察署檢察官
　　上　訴　人
　　即　被　告　甲○○　女　三.
右上訴人因被告過失傷害案件，不服臺灣新竹地方法院九十一年度交易字第一二三號
，中華民國九十一年十月八日第一審判決（起訴案號：臺灣新竹地方法院檢察署九十
一年度偵字第一一五五號），提起上訴，本院判決如左：
    主  文
上訴駁回。
    事  實
一、甲○○於民國九十年九月二十四日凌晨四、五時許，駕駛車牌號碼Ｐ三─二三三
    二號自用小客車，沿新竹市○○路中間直行車道往市區方向行駛，行經光復路與
    金城一路交岔路口前，欲右轉金城一路，本應注意汽車行駛在同向二車道道路欲
    右轉彎時，應距交岔路口三十公尺前換入外側車道或右轉車道，及轉彎車輛應讓
    直行車輛先行，且依當時天候晴、光線晨光、路面乾燥、無缺陷、無障礙物、視
    距良好，並無不能注意之情事，詎疏未注意上開規定，在光復路口因紅燈暫停，
    遇綠燈亮起即貿然自中間直行車道右轉，適有無駕駛執照之乙○○騎乘未懸掛車
    牌（原車牌號碼為ＦＧ五─八三二號，當時遭吊扣中）之重型機車，其後附載丙○○，二人均未戴用安全帽，在其同向右後方之外側車道行駛欲直行，乙○○因
    煞避不及，致機車前輪撞擊甲○○自用小客車之右側前輪部位，使乙○○、丙○○人車倒地，丙○○並因而受有頭部外傷併腦震盪、背挫傷、頸挫傷、四肢多處
    擦傷等之傷害。甲○○並於警方未發覺犯罪前向前來現場處理之新竹市警察局第
    二分局員警陳鈺鑫主動自首而接受裁判。
二、案經丙○○訴由新竹市警察局第二分局報請臺灣新竹地方法院檢察署檢察官偵查
    起訴。
    理  由
一、訊據被告甲○○對於右揭時地駕駛自用小客車因右轉未換入外側車道及轉彎車未
    讓直行車先行而肇事並致告訴人丙○○受傷之事實坦白承認，然辯稱告訴人所搭
    乘之機車未懸掛車牌，騎乘機車之乙○○無駕駛執照，其二人均未戴安全帽，且
    在夜間未開車燈致被告未能發現來車，又超速行駛從後方撞擊被告所駕駛之自用
    小客車後向前滑行在地上留下剎車痕跡，為車禍發生之原因，亦罔顧法律保護及
    自身安全等語。惟查：右開被告行車肇事致告訴人受傷之事實，業據告訴人丙○○指訴在卷，並經證人乙○○、袁碧伶證述明確，復有道路交通事故調查報告表
    一份、現場照片八幀在卷可證，而告訴人因本件車禍致受有如犯罪事實欄所述之
    傷害，亦有行政院衛生署新竹醫院九十一年二月七日所出具之診斷證明書一紙在
    卷可查。按汽車行駛在同向二車道道路至交岔路口欲右轉彎時，應距交岔路口三
    十公尺前換入外側車道或右轉車道，及轉彎車輛應讓直行車輛先行，道路交通安
    全規則第一百零二條第一項第五款、第六款分別定有明文，被告於前開時地駕駛
    車輛自應遵守上開規定，且當時亦無不能注意之情事，詎其未注意及此以致肇事
    ，顯有過失，且本件經送鑑定結果，亦認為車禍發生原因係被告駕駛自用小客車
    未依標線指示行駛，且變換車道時未讓直行車先行，為肇事原因，而乙○○駕駛
    機車措手不及無肇事因素，但未戴安全帽及無照駕駛有違規定，有臺灣省竹苗區
    車輛行車事故鑑定委員會竹鑑字第九一０六五四號鑑定意見書一份在卷可查，據
    此，被告行為對本件車禍之發生與告訴人因本件車禍致生傷害之結果，二者之間
    顯有相當因果關係。至於被告所稱告訴人及乙○○之行為雖有違反道路交通安全
  規則或道路交通管理處罰條例，或需以相關行政秩序罰則論處，惟均非本件車禍
    肇事之主要因素，被告執告訴人違反相關規定之行為而認係本件車禍肇事之原因
    ，容有誤會，是被告所為事證明確，犯行洵足認定，應依法論科。
二、核被告甲○○所為，係犯刑法第二百八十四條第一項前段之過失傷害罪。公訴人
    認被告右轉彎未顯示方向燈，惟為被告所否認，且遍觀全卷，告訴人丙○○及證
    人乙○○、袁碧伶亦均無有關被告未顯示方向燈之陳述，公訴人認被告有此過失
    行為，尚有未洽。又被告於犯罪未發覺前向到場處理車禍之警員自首，已據證人
    陳鈺鑫警員證述明確，應依刑法第六十二條前段規定減輕其刑。
三、原審依刑事訴訟法第二百九十九條第一項前段，刑法第二百八十四條第一項前段
    、第六十二條前段、第四十一條第一項，罰金罰鍰提高標準條例第一條前段、第
    二條，並審酌被告無前科，有刑案資料查註紀錄表及本院被告全國前案紀錄表各
    一份在卷可參，及告訴人與無照而騎乘機車之乙○○均未戴用安全帽，致告訴人
    因本件車禍而頭部受傷，乙○○雖無肇事因素，但違反交通規則情節重大，惟被
    告事後未與告訴人達成民事和解，賠償告訴人損害（按本院審理時被告當庭表示
    願意賠償告訴人新臺幣十萬元，仍為告訴人所不接受，且告訴人一再擴張其金額
    『按於偵查中請求醫藥費九萬元，原審時則稱本來要請求三十萬元，讓步為十五
    萬元，本院提起附帶民事訴訟請求二十九萬七千三百六十元』之請求，致和解未
    能成立），及被告犯罪後坦承犯行，態度尚屬良好等一切情狀，量處拘役三十日
    ，並諭知易科罰金之折算標準，其認事用法核無違誤，量刑亦稱允當，是以被告
    提起上訴猶執：告訴人所搭乘之機車未懸掛車牌，騎乘機車之乙○○無駕駛執照
    ，其二人均未戴安全帽，且在夜間未開車燈致被告未能發現來車，又超速行駛從
    後方撞擊被告所駕駛之自用小客車後向前滑行在地上留下剎車痕跡等情形，為車
    禍發生之原因等語指摘原判決不當，請求撤銷改判即無理由，應駁回其上訴。另
    檢察官循告訴人之請求提起上訴略以：被告肇事後致告訴人頭部受傷嚴重，迄今
    尚未痊癒，且尚未與告訴人和解，態度惡劣，無悔改之心，原審僅諭知拘役三十
    日，顯屬輕縱等語指摘原判決不當，請求撤銷改判亦無理由，應駁回其上訴。
據上論斷，應依刑事訴訟法第三百六十八條判決如主文。
本案經檢察官洪泰文到庭執行職務。
中      華民      國     九十一     年    十二    月    三十一    日
                              臺灣高等法院交通法庭
                                  審判長法  官  葉  騰  瑞
                                        法  官  莊  明  彰
                                        法  官  黃  國  忠
右正本證明與原本無異。
不得上訴。
                                        書記官  劉  貞  達
中      華      民      國     九十一     年    十二    月    三十一    日
附錄本案論罪科刑法條全文
刑法第二百八十四條：
因過失傷害人者，處六月以下有期徒刑、拘役或五百元以下罰金。致重傷者，處一年
以下有期徒刑、拘役或五百元以下罰金。
從事業務之人，因業務之過失傷害人者，處一年以下有期徒刑、拘役或一千元以下罰
金。致重傷者，處三年以下有期徒刑、拘役或二千元以下罰金。
